【裁判字號】    92,聲,630
【裁判日期】    920527
【裁判案由】    
【裁判全文】
臺灣臺南地方法院民事裁定  九十二年度聲字第六三○號
    聲  請  人  第一商業銀行股份有限公司東高雄分行
    法定代理人  甲○○
    代  理  人  丙○○
    相  對  人  乙○○
右當事人間聲請返還擔保金事件，本院裁定如左：
    主      文
聲請駁回。
聲請費用由聲請人負擔。
    理      由
一、按訴訟終結後，供擔保人證明已定二十日以上之期間，催告受擔保利益人行使權
    利而不行使者，法院應依供擔保人之聲請，以裁定命返還其提存物，民事訴訟法
    第一百零四條第一項第二款定有明文。而所謂「催告」乃屬意思通知之性質，其
    效力之發生，應準用同法關於意思表示之規定（最高法院四十一年台上字第四九
    ○號判例意旨參照）。準此，在供擔保人以存證信函催告受擔保利益人行使權利
    之情形，其催告之效力自應準用民法第九十五條第一項非對話而為意思表示之規
    定，亦即其催告以通知達到受擔保利益人時發生效力，而此所稱「達到」，固僅
    需使受擔保利益人已居可了解之地位即為已足，並非須使其取得占有為必要，惟
    供擔保人催告之存證信函苟未送達於受擔保利益人之居住所或營業所，而經郵局
    以「招領逾期」、「遷移不明」或其他事由退回者，因其通知內容尚未處於受擔
    保利益人隨時可得了解之狀態，核與前揭催告通知之生效要件不符，則該催告通
    知既不生效力，自無擔保利益人於受催告後，未於催告所定期間內行使權利可言
    ，是供擔保人在未就該退回之存證信函合法送達或聲請公示送達，而發生催告之
    效力並其所定催告期間屆滿前，要無聲請法院裁定返還擔保金之餘地。
二、本件聲請意旨略以：聲請人與相對人間請求清償債務事件，聲請人前遵本院八十
    九年度裁全字第七九０號民事假扣押裁定為擔保假扣押，曾提供新台幣三十三萬
    三千三百三十三元為擔保金，以本院八十九年度存字第五七四號擔保提存事件提
    存後，並聲請本院民事執行處假扣押執行相對人所有財產在案。茲因聲請人已向
    本院聲請撤回假扣押執行及撤銷假扣押之裁定，則本件假扣押執行既已終結，聲
    請人乃於訴訟終結後定二十日以上期間催告相對人行使權利而未行使，為此依民
    事訴訟法第一百零四條第一項第二款規定，聲請返還擔保金等語。
三、聲請人主張之上開事實，固據其提出提存書暨國庫存款收款書、催告函暨退回信
    封、本院九十二年度裁全聲字第五八號民事裁定等件影本為證，並經本院依職權
    調取上開提存卷、假扣押案卷核閱屬實。惟查聲請人於九十二年四月十七日以高
    雄地方法院郵局（００四一七六之五）支局第二０四八號存證信函，定二十日以
    上期間催告相對人行使權利，嗣該存證信函業經該以「不在」及「招領逾期退回
    原處」為由退回等情，有聲請人提出之存證信函之退回信封其上所載在卷可按，
    足見該催告之存證信函尚未送達於相對人之居住所或營業所，相對人顯未居於隨
    時可得了解之地位，是該催告通知尚難謂已發生效力，則該催告通知既未有效送
    達相對人，自與民事訴訟法第一百零四條第一項第二款所揭「定二十日以上之期
    間，催告受擔保利益人行使權利而不行使」之要件有間，乃聲請人在未將上開存
    證信函之催告意旨合法送達相對人而生催告通知之效力並其所定催告期間屆滿前
    ，遽向本院聲請返還系爭擔保金，於法尚有未洽，應予駁回。
三、依民事訴訟法第九十五條、第七十八條，裁定如主文。
中      華      民      國    九十二    年      五      月    二十七    日
                                    臺灣臺南地方法院民事第二庭
~B法      官  蔡  美  美
右為正本係照原本作成
如對本裁定抗告須於裁定送達後十日內向本院提出抗告狀，並應繳納抗告裁判費新台
幣四十五元。
~B法院書記官  杜  孟  珍
中      華      民      國    九十二    年      五      月    二十七    日


司法院資訊處製作；財團法人民間司法改革基金會備份。
